【裁判字號】    90,上易,1464
【裁判日期】    900620
【裁判案由】    建築法
【裁判全文】
臺灣高等法院刑事判決                            九十年度上易字第一四六四號
    上  訴  人  臺灣宜蘭地方法院檢察署檢察官
    被      告  乙○○
    選任辯護人  楊德海
右上訴人因被告違反建築法案件，不服臺灣宜蘭地方法院八十九年度易字第四八六號
，中華民國九十年三月五日第一審判決（起訴案號：臺灣宜蘭地方法院檢察署八十九
年度偵字第二０九六號）提起上訴，本院判決如左：
    主  文
上訴駁回。
    理  由
一、本案經本院審理結果，認第一審判決以不能證明被告犯罪而諭知無罪，核無不當
    ，應予維持，並引用第一審判決書所記載之理由及證據（如附件）。
二、上訴意旨略謂：(一)建築法第九十四條之規定，目的在使業經停止使用之建築物不
    得再為非法使用，是其犯罪之主體，應非當然限制為勒令停止使用之該建築物之
    所有人或使用人，是若他人明知該建築物係勒令停止使用者，仍未經許可擅自使
    用，經制止不從，應可該當建築法第九十四條之構成要件；(二)本案被告於勒令停
    止使用時，雖非宜蘭醫院之負責人，惟嗣於八十九年六月二十三日宜蘭縣政府人
    員甲○○至宜蘭醫院檢查時即表示該處不能使用，且需於同年七月十一日改善完
    成，恢復原來使用，顯見甲○○確有代表宜蘭縣政府為制止之表示，被告身為院
    長，是時對該建築物已經係勒令停止使用並經制止之情應知之甚詳；(三)甲○○代
    表政府前往檢查，並為制止使用且請宜蘭醫院於七月十一日恢復原來使用之表示
    ，顯見其已為口頭之制止使用行政處分。原審就此重要爭點未說明，自難認原判
    決妥適云云。惟查原判決業於理由欄詳細說明違反建築法第九十四條之規定需負
    刑責者，其構成要件應符合：（１）建築物非經領得變更使用執照，而擅自變更
    使用。（２）經主管機關勒令建築物所有權人或使用人停止使用。（３）建築物
    所有權人或使用人未經許可擅自使用停止使用之建築物經制止不從。從上述構成
    要件觀之，其處罰之行為人係經主管機關勒令停止使用而未經許可擅自使用經制
    止不從之建築物所有權人或使用人，若行為人在主管機關勒令停止使用時尚非該
    建築物所有權人或使用人，自屬構成要件不該當，不能遽以論罪科刑。而被告係
    於八十八年十二月十一日始經行政院衛生署派令擔任行政院衛生署宜蘭醫院院長
    ，此有行政院衛生署八十八年十二月十一日衛署人字第八八０七六八二九號令影
    本在卷可稽，是位在宜蘭市○○路一五二號之宜蘭醫院建築物，雖於八十五年七
    月三日經主管機關宜蘭縣政府以八五府建管字第０七三六二四號勒令違規部分停
    止使用，然當時被告尚未到任，且甲○○亦於本院調查時證稱其前往檢查時，被
    告並未在場，勒令停止使用是在八十四年間（見本院九十年五月二十五日訊問筆
    錄），是以宜蘭醫院建築物縱未經許可而仍擅自使用，惟參照前述說明，被告在
    勒令停止使用時尚非該建築物所有權人或使用人，自屬構成要件不該當，不能論
    以本罪刑責。檢察官上訴意旨仍執前詞認應成立犯罪，指摘原判決不當，為無理
    由，應予駁回。
三、原判決第四頁第二行「此有該處分影本附卷可參」一句，應更正為「此有該處分
    書影本附卷可參」。
四、據上論斷，應依刑事訴訟法第三百七十三條、第三百六十八條，判決如主文。
本案經檢察官蔡薰慧到庭執行職務。
中    華    民    國      九十    年      六        月      二十        日
                              臺灣高等法院刑事第八庭
      審判長法  官  蔡  秀  雄
                                        法  官  沈  宜  生
                                        法  官  楊  炳  禎
右正本證明與原本無異。
不得上訴。
                                        書記官  廖  素  花
中    華    民    國      九十    年      六        月      二十二      日


司法院資訊處製作；財團法人民間司法改革基金會備份。
